【裁判字號】    98,訴緝,59
【裁判日期】    980930
【裁判案由】    違反毒品危害防制條例
【裁判全文】
臺灣臺南地方法院刑事判決               98年度訴緝字第59號
公  訴  人  臺灣臺南地方法院檢察署檢察官
被      告  甲○○
上列被告因違反毒品危害防制條例案件，經檢察官提起公訴（94
年度偵字第2905號），本院判決如下：
    主  文
甲○○施用第一級毒品，累犯，處有期徒刑捌月。扣案之海洛因
貳小包（檢驗後淨重各為零點壹肆公克、零點貳公克）沒收銷
燬。
    事  實
一、甲○○前因違反動產擔保交易法等案件，經本院於民國（下
    同）93年5 月30日以92年度易字第1393號判決判處有期徒刑
    五月確定，於民國94年9 月27日縮刑期滿執行完畢。
二、甲○○前因施用第二級毒品安非他命案件，經本院於92年12
    月25日以92年度毒聲字第1996號（地檢署聲請案號：92年度
    聲觀字第785 號）裁定送觀察勒戒後，認無繼續施用毒品之
    傾向，於93年5 月12日釋放並經臺灣臺南地方法院檢察署檢
    察官以93年度毒偵緝字第178號為不起訴處分確定。
三、詎甲○○仍不知悔改，於上開有期徒刑執行完畢後5 年內及
    觀察勒戒執行完畢後仍無5年戒斷期內，復基於施用第一級
    毒品海洛因之犯意，於94年11月1日上午2時許在臺南市○○
    街某處，以將海洛因摻入香菸後再點燃吸食其煙霧之方式，
    施用第一級毒品海洛因1次。嗣於94年11月3日下午5時30分
    許，在臺南市○○路294號前，因行跡可疑為警攔檢盤查，
    復經其同意後實行搜索，而自其長褲口袋內當場查獲並扣得
    海洛因二小包（檢驗後淨重各為0.14公克、0.32公克）。
四、案經臺南市警察局第一分局報告臺灣臺南地方法院檢察署檢
    察官偵查起訴。
    理  由
壹、程序事項
  一本案之供述及非供述證據，其中傳聞證據部分，既經被告甲
    ○○明示同意採為證據，而其他非屬傳聞證據者，並無事證
    顯示係公務員因違法蒐證所取得，本院審酌該等供述證據作
    成時之情況，亦認為適於作為證據，依刑事訴訟法第159 條
    之1 第2 項、第159 條之4 第1 款、第159 條之5 第1 項等
    規定，應認為均有證據能力。
  二按犯毒品危害防制條例第10條之罪者，檢察官應聲請法院裁
    定令被告入勒戒處所觀察、勒戒，其期間不得逾2 月；觀察
    、勒戒或強制戒治執行完畢釋放後，5 年內再犯同條例第10
    條之罪者，檢察官應依法追訴；毒品危害防制條例第20條第
    1 項、第23條第1 項分別定有明文。查被告甲○○前因施用
    第二級毒品安非他命案件，經本院於92年12月25日以92年度
    毒聲字第1996號裁定送觀察勒戒後，認無繼續施用毒品之傾
    向，於93年5 月12日釋放並經臺灣臺南地方法院檢察署檢察
    官以93年度毒偵緝字第178 號為不起訴處分確定在案，有臺
    灣高等法院被告前案紀錄表（見本院卷第16至22頁）、刑案
    資料查註紀錄表、全國施用毒品案件紀錄表、受觀察勒戒人
    毒品及前科紀錄簡列表（見偵查卷第6至15頁）、不起訴處
    分書（見偵查卷第30頁）各1份在卷可資參照。被告甲○○
    於前述觀察、勒戒處分執行完畢後，被訴復於5年內再犯毒
    品危害防制條例第10條第1項罪名，依上開規定，其犯罪之
    訴追條件已經具備。
貳、實體事項（本院認定事實之依據）：
  一上揭施用第一級毒品海洛因之事實，業據被告甲○○於警詢
    （警卷第3 頁）、偵查（偵卷第17頁）、本院審理程序（本
    院卷第30、31、31頁背面）中均自白不諱，並有長榮大學於
    94年12月1日出具之確認報告（偵卷第29頁）、臺南市警察
    局第一分局偵辦涉嫌毒品危害防制條例案送驗尿液及年籍對
    照表（警卷第30頁）各一份在卷為憑。
  二按參之以酵素免疫分析或薄層定性分析等方式為初步篩檢者
    ，檢驗結果雖有相當程度偽陽性之可能，然以氣（液）相層
    析、質譜分析之儀器為交叉確認者，檢驗結果出現偽陽性之
    機率則極低，因而具有公信力，核足為對涉嫌人不利之認定
    ；尤以「毒品施用後於尿液、血液中可檢出之最大時限，與
    施用劑量、施用頻率、施用方式、施用者飲水量之多寡、個
    人體質、代謝情況、檢體收集時間點及所用檢測方法之靈敏
    度等因素有關，因個案而異。依據Clarke's Isolation
    Identificat ion of Drugs第二版記載，血液中藥物之半衰
    期（濃度減半所需時間）分別為古柯鹼0.7-1.5 小時、海洛
    因3 分鐘（其代謝物為嗎啡2-3 小時）、嗎啡2-3 小時、大
    麻20-36 小時、安非他命12小時（當尿液偏酸性時，為4-8
    小時）、甲基安非他命9 小時、Ketamine2-4 小時，而MDMA
    約8.49小時。一般於尿液中可檢出之最大時限，古柯鹼為施
    用後1-4 天、海洛因2-4 天、嗎啡2-4 天、大麻1-10天、安
    非他命1-4 天、甲基安非他命1-5 天、MDMA1-4 天、MDA
    1-4 天、Ketami ne2-4天。」此復曾經行政院衛生署藥物食
    品檢驗局以92年7 月23日管檢字第0920005609號函釋在案。
    查被告為警採尿送長榮大學檢驗結果，固呈海洛因人體代謝
    物嗎啡陰性反應，惟其嗎啡檢出濃度尚有196ng/ml，揆諸上
    開說明，足可認定被告確於採尿前4 天內有施用海洛因之情
    ，足見被告於警詢、偵查、本院審理時之任意性自白，與事
    實相符，堪可採信。
  三再者，上開長榮大學確認報告雖就嗎啡檢驗結果判定為「陰
    性」，惟此乃因濫用藥物尿液檢驗作業準則第18條規定：「
    初步檢驗結果在閾值以上之尿液檢體，應再以氣相層析質譜
    分析方法進行確認檢驗，確認檢驗結果在下列閾值以上者，
    應判定為陽性：海洛因、鴉片代謝物： (一)嗎 啡：
    300ng/ml 」 ，因196ng/ml低於法定閾值，故判定為陰性。
    然同準則第20條復規定：「司法案件之濫用藥物尿液，必要
    時得採用最低可定量濃度為閾值，不受第18條規定限制」，
    所謂最低可定量濃度，乃指儀器可確認檢測物並定量檢測物
    之最低濃度（同準則第3 條第14款參照，本案之檢驗儀器可
    檢出之最低濃度即為100ng/ml，參見該檢驗報告下方「可檢
    出最低濃度」欄」）。自藥學檢定專業而論，受檢尿液之藥
    物代謝濃度，僅需高於檢測儀器之最低可定量濃度，即可判
    定其曾施用該藥物，此觀諸同準則第24條亦規定：「尿液檢
    體複驗之閾值以檢驗機構檢驗濫用藥物或其代謝物之最低可
    定量濃度為準，其複驗結果在最低可定量濃度以上者，應判
    定為陽性」自明。故因通常「第18條規定之閾值」乃較「最
    低可定量濃度」為高，而司法案件乃由法官依所存證據獨立
    判決，如依卷內所存其他證據，例如被告之自白、扣案之證
    物、證人之證述等等，亦可推斷被告犯罪，則前揭準則第18
    條規定較高之判定陽性反應閾值，自不宜拘束法院，故第20
    條方規定，必要時法院乃得斟酌情形，改採依最低可定量濃
    度之判定。而本案被告既迭於警詢、偵查、審理中自白曾施
    用毒品海洛因等情，依上說明，本院就被告尿液嗎啡代謝物
    之檢測，自得採用最低可定量濃度予以判定，而不受前揭準
    則第18條規定閾值之限制。故被告尿液經氣相層析質譜儀法
    檢驗結果，嗎啡濃度既仍有196ng/ml，顯示該尿液確實含有
    嗎啡成分，受檢驗人確曾施用嗎啡或可代謝成嗎啡之藥物或
    毒品，前揭確認檢驗結果雖載為「陰性」，然並不能逕誤解
    讀為「被告並無施用嗎啡或可代謝成嗎啡之藥物或毒品」，
    則前揭檢驗報告，仍可作為論斷被告施用毒品之依據，附此
    敘明。
  四是綜上所述，被告自白內容與事實符合，而可以採信。又被
    告前曾因施用毒品案件而有上開受觀察勒戒處分之記錄，甫
    於於93年5 月12日釋放，其於五年內再犯毒品危害防制條例
    第10條第1 項之罪，罪證明確，犯行洵堪認定，自應予依法
    論科。
、論罪科刑：
  一按海洛因依毒品危害防制條例第2條第2項第1款規定屬第一
    級毒品，核被告所為，係犯同條例第10條第1項之施用第一
    級毒品罪，其持有第一級毒品海洛因為施用第一級毒品海洛
    因之階段行為，不另論罪。
  二再查，被告甲○○有事實一附表所示之前科紀錄，此有臺灣
    高等法院被告前案紀錄表、臺灣臺南地方法院檢察署刑案資
    料查註紀錄表各一份附卷可稽，其於有期徒刑執行完畢後，
    五年以內再犯本件有期徒刑以上刑之罪，為累犯，應依刑法
    第47條之規定加重其刑。
  三茲審酌被告前曾因施用毒品經送觀察勒戒處分執行完畢後，
    猶仍不思戒絕毒癮、革除惡習，顯未能深切悔改並記取教訓
    ，惟念及被告施用毒品之犯行，在本質上乃屬自我戕害身心
    健康之行為，以及被告犯後尚知坦承犯行，態度良好等一切
    情狀，爰量處如主文所示之宣告刑，以資懲戒。
  四本件被告犯罪時間雖在96年4 月24日以前，惟其於95年3 月
    30日即經本院通緝，迨98年8 月28日始於臺南市○○路227
    巷24弄12之10號為臺南市警察局第六分局員警緝獲，此部分
    之事實業經被告陳明在卷（本院卷第2頁背面），並有臺南
    市警察局第六分局通緝（協尋）案件移送書在卷（本院卷第
    1 頁）可稽。準此，被告既於中華民國96年罪犯減刑條例於
    96 年7月16日施行前即經本院通緝，而未於96年12月31日前
    自動歸案，則依該條例第5條規定，即不得依該條例減刑，
    併此敘明。
  五沒收：
    (一)按查獲之海洛因係第一級毒品，不問屬於犯人與否，應沒
      收銷燬之，此毒品危害防制條例第2條第2項第1款、第18
      條第1項前段分別定有明文。查本件扣案之第一級毒品海
      洛因2 小包（檢驗後淨重各為0.14公克、0.32公克），先
      經臺南市警察局第一分局承辦員警以聯勤二O 四廠製造之
      毒品檢驗盒試劑初步檢驗結果呈嗎啡、海洛因反應，復經
      法務部調查局檢驗人員以化學呈色法及氣相層析質譜儀分
      析法檢驗結果，亦呈海洛因反應，有扣押物品清單（警卷
      第55頁）、臺南市警察局第一分局查獲甲○○涉嫌毒品危
      害防制條例案毒品初步檢驗報告單（警卷第28頁）、法務
      部調查局中華民國95年1 月17日調科壹字第200005981 號
      鑑定通知書（見95年度訴字第72號本院卷第11頁）各乙紙
      在卷可參，故本件扣案之第一級毒品海洛因2 小包（檢驗
      後淨重各為0.14公克、0.32公克）應依前揭之規定，宣告
      沒收併銷燬之；而包裝袋內之海洛因無論依何種方式分離
      ，包裝袋內均會有極微量之海洛因殘留而無法析離，應併
      依毒品危害防制條例第18條第1 項前段規定，沒收銷燬之
      （最高法院95年度台上字第3739號、第7354號判決參照）
      。
  六不另為無罪諭知部分：
    本件公訴意旨認被告甲○○基於施用第一級毒品海洛因之概
    括犯意，自94年10月20日起至94年10月31日止，連續在臺南
    市○○路○段等處，以將海洛因摻入香菸之方式，施用第一
    級毒品海洛因多次，因認被告此部份亦涉有施用第一級毒品
    罪嫌云云。惟查：
    (一)按犯罪事實應依證據認定之，無證據不得認定其犯罪事實
      ；不能證明被告犯罪者，應諭知無罪之判決，刑事訴訟法
      第154 條第2 項、第301 條第1 項分別定有明文。
    (二)公訴人認被告甲○○涉有上開犯嫌，主要係以：長榮大學
      於94年12月1 日出具之確認報告（偵卷第29頁）、不起訴
      處分書（見偵查卷第30頁）、刑案資料查註紀錄表（見偵
      查卷第6 至8 頁）、扣押物品清單（警卷第55頁）、臺南
      市警察局第一分局查獲甲○○涉嫌毒品危害防制條例案毒
      品初步檢驗報告單（警卷第28頁）、被告甲○○之供述（
      警卷第3 頁、偵卷第17頁）等資為證據。
    (三)經查，公訴人就本案所提出之書證、物證，充其量僅能說
      明被告曾受有觀察勒戒處分後經釋放之紀錄、被告為警查
      獲時扣得之二包白色粉末經臺南市警察局第一分局承辦員
      警以聯勤二O 四廠製造之毒品檢驗盒試劑初步檢驗後，檢
      驗結果確呈嗎啡、海洛因反應及被告之尿液檢測出嗎啡反
      應等事實，然仍無法據此證明被告有公訴意旨所指基於概
      括犯意，自94年10月20日起至94年10月31日止，連續在臺
      南市○○路○段等處，施用第一級毒品海洛因多次之犯行
      ，自難憑為對被告甲○○不利之認定依據。
    (四)次按被告之自白，不得作為有罪判決之唯一證據，仍應調
      查其他必要之證據，以察其是否與事實相符；刑事訴訟法
      第156 條第2 項定有明文。又被告之自白，雖為證據之一
      種，但必與事實相符者為限，若其自白顯有疑義，而審理
      事實之法院，就其職權調查之所得，仍未能證明其自白確
      與事實相符者，自不得據為認定犯罪事實唯一之基礎（最
      高法院18年上字第1087號判例要旨參照）。查被告甲○○
      固自白有公訴人所指之施用毒品犯行，惟並無其他之證據
      相佐，自難憑為對被告不利之認定。
    (五)綜上所述，公訴意旨所指上開犯行除被告自白外，並無其
      他積極證據可資證明。被告此部分犯罪既無從證明，惟公
      訴意旨認此部分與前開有罪之施用第一級毒品海洛因犯行
      部分有連續犯之裁判上一罪關係，爰不另為無罪之諭知。
據上論斷，應依刑事訴訟法第299 條第1 項前段，毒品危害防制
條例第10條第1 項、第18條第1 項前段，刑法第11條、第47 條
第1 項，判決如主文。
本案經檢察官陳信郎偵查後提起公訴；檢察官乙○○到庭執行職
務。
中    華    民    國    98    年    9     月    30    日
                  刑事第八庭    審判長法官  洪士傑
                                法      官  林臻嫺
                                法      官  蘇碧珠
以上正本證明與原本無異。
如不服本判決應於收受本判決後10日內向本院提出上訴書狀，並
應敘述具體理由。如未敘述上訴理由者，應於上訴期間屆滿後20
日內向本院補提理由書狀（均須按他造當事人之人數附繕本），
切勿逕送上級法院。
                                書  記  官  王政煌
中    華    民    國    98    年    9     月    30    日
附錄本判決論罪科刑法條
毒品危害防制條例第10條：
施用第一級毒品者，處 6 月以上 5 年以下有期徒刑。
施用第二級毒品者，處 3 年以下有期徒刑。


司法院資訊處製作；財團法人民間司法改革基金會備份。
